臺灣苗栗地方法院民事判決　　　　　　　 93年度訴字第249號
原告即劉明祥　丁○○
之承受訴訟人
兼法定代理人　戊○○
被　　　告　　甲○○
訴訟代理人　　李世才律師
被　　　告　　楊毅企業股份有限公司
法定代理人　　丙○○
上列當事人間請求侵權行為損害賠償事件，本院於民國94年7 月
14日言詞辯論終結，判決如下：
    主  文
原告之訴及假執行之聲請均駁回。
訴訟費用由原告負擔。
    事實及理由
一、被告楊毅企業股份有限公司（下稱楊毅公司）經合法通知，
    未於最後言詞辯論期日到場，核無民事訴訟法第386 條所列
    各款情形，爰依原告之聲請，由其一造辯論而為判決。
二、原告起訴主張：
（一）被告楊毅公司之受僱人被告甲○○於民國91年6 月26日駕
      駛車號為7P—8477號自用小貨車（下稱系爭小貨車）執行
      運送貨物業務時，沿苗栗縣通霄鎮往銅鑼方向行駛，行經
      銅鑼鄉竹森村70之1 號彎道前，在該劃有分向限制線之路
      段，竟疏未注意保持二車適當之間隔，且跨越對向車道，
      撞擊訴外人即原告戊○○之夫、原告丁○○之父劉明祥所
      駕駛之車號為OKL —122 號重型機車（下稱系爭機車），
      致劉明祥受有左髕骨、左股骨、左側第五掌骨開放性骨折
      及身體多處擦傷之傷害，經治療後仍因蜂窩性組織炎於93
      年7 月7 日死亡。
（二）原告戊○○、丁○○分別為劉明祥之妻、女，因劉明祥受
      傷、死亡，受有下列損害：
（１）原告丁○○部分：
（A）醫療費：劉明祥車禍送醫後支出醫療費新台幣（下同）91,
     919 元。
（B）看護費：劉明祥自91年6 月28日至91年7 月3 日共支出看
     護費10,500元。
（C）慰撫金：原告丁○○於年幼即遭喪父之痛，精神深受打擊
     ，為此請求慰撫金274,371 元，以資慰藉。
（２）原告戊○○部分：原告戊○○為劉明祥支出殯葬費共223,
      210 元。
     被告楊毅公司為被告甲○○之僱用人，應就原告所受損害
     負連帶損害賠償之責，為此依侵權行為及繼承之法律關係
     訴請（一）被告連帶給付原告600,000 元，及自起訴狀繕
     本送達翌日起至清償日止，按年利率5 ％計算之利息。（
     二）願供擔保聲請宣告假執行。
（三）對被告抗辯所為之陳述：倘如劉明祥侵入被告甲○○之車
      道，則劉明祥所駕駛之系爭機車正面應有撞擊痕跡，惟系
      爭機車正面並未遭受撞擊，且劉明祥僅有左腳部分受傷，
      足見劉明祥未侵入對向車道，故臺灣省竹苗區車輛行車事
      故鑑定委員會及臺灣省車輛行車事故覆議鑑定委員會覆議
      結果均不正確。
三、被告則以：
（一）本件車禍前經臺灣省竹苗區車輛行車事故鑑定委員會及臺
      灣省車輛行車事故覆議鑑定委員會覆議結果，認為劉明祥
      駛入來車車道為肇事原因，被告甲○○駕駛系爭小貨車措
      手不及，無肇事因素。且劉明祥曾對被告甲○○提起傷害
      之告訴，亦經臺灣苗栗地方法院檢察署以92年度偵字第17
      89號為不起訴處分在案，並經臺灣高等法院台中分院檢察
      署檢察官以92年度上聲議字第1269號駁回劉明祥再議之聲
      請，足見本件車禍係劉明祥之過失所致，被告甲○○則無
      任何過失可言。
（二）另依本件道路交通事故之草圖亦記載系爭機車及系爭貨車
      之散落物係位於被告甲○○之車道內，足見被告甲○○並
      未侵入原告之車道等語置辯。
四、查原告主張被告楊毅公司之受僱人被告甲○○於91年6 月26
    日駕駛系爭小貨車執行運送貨物業務，沿苗栗縣通霄鎮往銅
    鑼方向行駛，行經銅鑼鄉竹森村70之1 號彎道前，與行駛於
    對向車道，原告戊○○之夫、原告丁○○之父劉明祥所駕駛
    之系爭機車發生撞擊，致劉明祥受有左髕骨、左股骨、左側
    第五掌骨開放性骨折及身體多處擦傷之傷害，經治療後仍因
    蜂窩性組織炎於93年7 月7 日死亡之事實，業據其提出道路
    交通事故證明書、道路交通事故調查表、現場相片、診斷證
    明書、劉明祥之除戶戶籍謄本及原告之戶籍謄本為證，且為
    被告所不爭執，自堪信為真實。
五、原告主張被告甲○○行經銅鑼鄉竹森村70之1 號彎道前，在
    該劃有分向限制線之路段，竟疏未注意保持二車之適當間隔
    ，並跨越對向車道，以致撞擊劉明祥，顯有過失等語。被告
    則以前開情詞置辯。是本件首應審究者，乃被告甲○○就本
    件車禍之發生是否有過失。經查：
（一）本件車禍發生地點在銅鑼鄉竹森村70之1 號彎道前，該路
      段為雙向二車道，並標示雙黃線。被告甲○○往銅鑼方向
      行駛，劉明祥則往通霄方向行駛，車禍發生後，被告甲○○所駕駛之系爭小貨車停止於其行向車道，左前輪距離雙
      黃線有0.8 公尺，且其車道上、左後輪後方遺留有兩段煞
      車痕，分別為18.1、1.5 公尺，此外地上則無明顯之散落
      物及刮地痕，劉明祥所駕駛之機車則已被移置於路旁等情
      ，業經本院調閱臺灣苗栗地方法院檢察署92年度偵字第17
      89號卷宗所附本件道路交通事故調查表、現場圖及現場照
      片核閱無誤。
（二）另本院向苗栗縣警察局苗栗分局銅鑼派出所調閱製作本件
      道路交通事故現場圖前所繪製之草圖核閱結果，該草圖除
      道路交通事故現場圖所顯示前述事項外，另紀錄在靠近雙
      黃線處之被告甲○○車道內有團狀分佈之點狀物，據苗栗
      縣警察局苗栗分局函覆，該點狀物係系爭機車與系爭小貨
      車之散落物，此有苗栗縣警察局苗栗分局94年6 月6 日函
      及94年6 月21日函暨職務報告書在卷為憑。
（三）證人即承辦本件車禍現場處理及繪製本件車禍道路交通事
      故現場圖之警員鍾梓良到庭證稱：「到現場時機車已移動
      ，另被告甲○○車道後之煞車痕確定為系爭小貨車所留，
      因到現場時煞車痕是新的，是前後左右輪所留不確定，當
      時無法判斷何人超越雙黃線」等語，另證人即協助本件車
      禍現場處理之警員乙○○則證稱：「貨車後有兩段煞車痕
      ，依現場系爭小貨車停下之位置拉出煞車痕來測量，應是
      小貨車左輪之延伸線，但是前輪或是後輪並不清楚」等語
      明確，是據證人所述，道路交通事故現場圖所示，被告甲○○車道上之煞車痕為新痕，應為系爭小貨車所留，且該
      剎車痕之位置係自系爭小貨車停止後之左後輪位置往後延
      伸長達18.1公尺、1.5 公尺，故堪認該煞車痕應係系爭小
      貨車之左輪所留。又依道路交通事故現場圖所示，該18.1
      公尺長之煞車痕與該彎道路段之雙黃線幾乎呈平行狀態，
      且距離雙黃線約有0.8 公尺之距離，是以該煞車痕之位置
      推論系爭小貨車行駛之路線，尚難認為系爭小貨車跨越雙
      黃線行駛或未與系爭機車保持適當距離。再者，依前述道
      路交通事故現場圖之草圖所示，系爭機車及系爭小貨車之
      散落物大部分均落在靠近雙黃線處之被告甲○○車道內，
      散落物之位置雖不能據以推論兩車之撞擊處，惟倘如系爭
      小貨車跨越雙黃線行駛，且系爭小貨車係左側與系爭機車
      發生撞擊，則顯難導致系爭機車與系爭小貨車大部分之散
      落物均位於被告甲○○車道內之結果。是依現場煞車痕、
      散落物及系爭小貨車停止後之位置，均不足認定被告甲○○跨越雙黃線或未與劉明祥所駕駛之系爭機車保持適當距
      離。
（三）另本件車禍經臺灣苗栗地方法院檢察署送請臺灣省竹苗區
      車輛行車事故鑑定委員會鑑定結果，認劉明祥在設有分向
      限制線路段駛入來車為肇事原因。被告甲○○措手不及無
      肇事因素。另臺灣省車輛行車事故覆議鑑定委員會覆議結
      果，認本件雙方當事人對肇事情形各執一詞，且卷附系爭
      小貨車後方之煞車痕無法確認為其所留，系爭機車位置已
      移動，無法確認最後停車位置。且缺乏兩車相對碰撞車損
      照片，無法研判確認兩車碰撞地點與部位，故不便覆議，
      此亦經本院調閱臺灣苗栗地方法院檢察署92年度偵字第17
      89號卷宗及該卷附之鑑定意見書核閱無誤。又本院再送中
      華民國交通事故鑑定技術研究學會鑑定結果，亦認本件車
      禍因缺乏機車受損情形及倒地後之刮痕起點，故無法判斷
      系爭機車是否偏左行駛，此有該會函文及肇因分析表在卷
      可參。據此，本件車禍後系爭機車之位置已移動，且缺乏
      機車受損情形及刮地痕之起點等相關資料。相關鑑定機關
      均不便鑑定究竟系爭機車或系爭小貨車跨越雙黃線闖入對
      向車道。又證人鍾梓良、乙○○亦因處理本件車禍已歷3
      年，對於系爭機車受損情形及刮地痕等相關事項已不復記
      憶，是本件車禍現存之人證、物證，均不足對於原告所主
      張之事實為有利之認定。而被告甲○○亦因證據不足經臺
      灣苗栗地方法院檢察署以92年度偵字第1789號為不起訴處
      分，並經臺灣高等法院台中分院檢察署以92年度上聲議字
      第1269號駁回再議在案。而按當事人主張有利於己之事實
      者，就其事實有舉證之責任，民事訴訟法第277 條定有明
      文。本件原告並未能舉其他證據證明被告甲○○有疏未注
      意注意保持二車之適當間隔，及跨越對向車道之過失，是
      原告之前開主張，即不足採。
六、綜上所述，原告並未能舉證證明被告甲○○就本件車禍之發
    生有何過失，從而，原告本於侵權行為之法律關係請求被告
    連帶賠償600,000 元，及法定遲延利息，即無理由，應予駁
    回。
七、本件事證已臻明確，兩造其餘攻擊防禦方法，均核與本件判
    決結果不生影響，爰不一一贅述，附此敘明。
八、據上論結，本件原告之訴為無理由，依民事訴訟法第385 條
    第1項前段、第78條、第85條第1項前段，判決如主文。
中　　華　　民　　國　　94　　年　　7 　　月　　28　　日
                  民事庭法　官　曾明玉
以上正本係照原本作成。
如對本判決上訴，須於判決送達後20日內向本院提出上訴狀
中　　華　　民　　國　　94　　年　　7 　　月　　28　　日
                        書記官　劉依緹
